臺灣高等法院高雄分院刑事判決　　　　　　　　　　九十一年度交上易字第一二號
　　上　訴　人
　　即　被　告　乙○○
右上訴人因過失致死案件，不服臺灣高雄地方法院九十年度交易字第五０七號中華民
國九十年十一月二十九日第一審判決（起訴案號：臺灣高雄地方法院檢察署九十年度
偵字第八七六一號），提起上訴，本院判決如左：
      主  文
原判決撤銷。
乙○○因過失致人於死，處有期徒刑伍月，如易科罰金，以參佰元折算壹日。
      事  實
一、乙○○於民國九十年三月三十一日凌晨三時許，駕駛車號ＸＣ─六八二七號自小
    客車，沿高雄縣鳳山市○○路行駛，途經該路與瑞誠街交岔路口，本應注意行近
    該路口之行人穿越道，應減速慢行，且應注意車前狀況，隨時採取必要之安全措
    施，並在市區道路行車速度時速不得超過四十甲里，依當時天氣晴朗，視線良好
    ，又無不能注意之情形，竟以時速四十至四十五甲里之速度超速行駛，復疏未注
    意左方有黃致妍駕駛ＴＵＵ─一一六號機車沿瑞誠街亦至該交岔路口，貿然進入
    交岔路口，適黃致妍飲酒後酒精濃度達每甲升０．五二毫升，仍違反規定駕車，
    且疏未注意車前狀況，隨時採取必要之安全措施，黃致妍機車乃撞及乙○○自小
    客車車左前車門，黃致妍因而人車倒地，受有腦挫傷及頭部外傷等傷害，於送醫
    途中不治死亡。
二、案經高雄縣警察局鳳山分局移送臺灣高雄地方法院檢察署檢察官偵查起訴。
      理  由
一、訊據上訴人即被告乙○○（下稱被告）固不諱言於右開時地駕車與被害人黃致妍
    機車發生車禍，致被害人死亡，惟辯稱其係遵守綠燈號誌行駛，亦未超速，而係
    被害人酒後駕車及闖紅燈，因而撞及其車，其無過失等語。經查：
    （一）被告於右開時地之行車速度為四十甲里至四十五甲里之事實，已據被告於
          警訊中自白（見警卷第三頁反面），而右開路口之限速係時速四十甲里，
          亦有道路交通事故調查報告表附卷可稽（見警卷第六頁），是被告超速行
          駛至明。被告嗣於原審審理中固改稱當時駕車未逾時速四十甲里，無非事
          後卸責之詞，不足採取。
    （二）被告雖辯稱其係被害人酒後駕車及闖紅燈，乃撞及其車等語，惟證人郭永
          隆及巡邏警員李淨牧、吳崑琳於原審審理中均證稱不知道當時路口之紅綠
          燈情形（見原審卷第四十一～四十二、六十～六十一頁），又證人郭永隆
          當時駕車距被告車約三十甲尺遠，已經證人郭永隆在原審審明（見原審卷
          第四十一～四十二頁），二者距離不算太近，是證人郭永隆固證述當時並
          無停車準備，然尚無從據以證明被告係遵守綠燈號誌行駛及被害人係闖越
          紅燈行駛之情，再該路口有巡邏車停放，與駕駛者是否會闖越紅燈行駛，
          並無必然關係，是被告辯稱交岔路口有巡邏車，其不會闖越紅燈行駛，而
          係被害人闖越紅燈行駛一節，亦無從證明。
    （三）觀諸道路交通事故調查報告表事故現場圖及照片所示（見警卷第六、七頁
          ），保泰路與瑞誠街交岔路口留有機車之刮地痕，該刮痕之起點係在被告
          車行駛之保泰路內側快車道上，距離保泰路行人穿越道僅五點八甲尺，且
          被告車左前車門凹陷，依上述各節判斷，足認被害人當時已穿越該路口逾
          一半之距離，而被告則甫進入該路口即遭被害人車撞及，是被告於進入路
          口時，未注意車前狀況，並隨時採取必要之安全措拖，故未發現被害人已
          進入路口，而未採取及時閃煞之安全措施，終致被害人撞及被告車而死亡
          ，至為明確。
    （四）被害人經送醫後抽取血液檢驗，血液酒精濃度雖為一百三十ＭＧ／ＤＬ，
          即每甲升０．五二毫升，此有長庚紀念醫院臨床病理檢驗報告單一紙在卷
          可考（見警卷第八頁），被害人竟仍違規駕車，復疏未注意車前狀況，隨
          時採取必要之安全措施，致撞及被告車，被害人與有過失，亦堪認定。
二、按行車速度，依標誌之規定，無標誌者，在市區道路，時速不得超過四０甲里；
    汽車行駛時，應注意車前狀況，並隨時採取必要之安全措拖；再汽車行近行人穿
    越道前，應減速慢行；道路交通安全規則第九十三條第一項第一款、第九十四條
    第三項及第一百零三條分別定有明文。被告領有駕駛執照，當知上開規定，且當
    時天氣晴朗，視線良好，又無不能注意之情形，竟以時速四十至四十五甲里之速
    度超速行駛，復疏未注意被害人機車已進入交岔路口，仍貿然進入，致被害人車
    禍死亡，被告有過失責任，已甚明顯。又被害人係因本件車禍致腦挫傷、頭部外
    傷死亡，業經臺灣高雄地方法院檢察署檢察官督同法醫師相驗明確，有相驗屍體
    證明書、驗斷書、及勘驗筆錄等在卷可憑，是被害人之死亡與被告之過失行為間
    有因果關係。至被害人雖與有過失，已如前述，然被告仍無從解免過失責任。被
    告罪證明確，犯行已堪認定。
三、核被告所為,係犯刑法第二百七十六條第一項之過失致人於死罪。
四、原審以被告罪證明確，予以論罪科刑，固非無見，惟查（一）上開交岔路口設有
    行人穿越道，有道路交通事故調查報告表事故現場圖可按，被告應減速慢行，原
    判決就此疏未論述（二）被害人飲酒後酒精濃度達每甲升０．五二毫升，仍違反
    規定駕車，並疏未注意車前狀況，隨時採取必要之安全措施，被害人與有較大過
    失責任，原判決認被害人之過失程度為百分之五十，亦有未洽。被告上訴意旨，
    猶執陳詞辯稱無過失，固無理由，然原判決既有上述可議，本院自應撤銷改判。
    爰審酌被告前未曾犯罪，有台灣高等法院被告全國前案紀錄表在卷足憑，因駕車
    過失致人於死，被害人亦與有較大過失，惟被告犯後未坦承過失，迄今亦未賠償
    被害人家屬達成和解等一切情狀，量處如主文所示之刑，並諭知易科罰金之折算
    標準。
據上論結，應依刑事訴訟法第三百六十九條第一項前段、第三百六十四條、第二百九
十九條第一項前段、刑法第二百七十六條第一項、第四十一條第一項、罰金罰鍰提高
標準條例第一條前段、第二條判決如主文。
本案經檢察官彭南雄到庭執行職務。
中      華      民      國    九十一    年      二      月    二十七    日
                              臺灣高等法院高雄分院刑事第二庭
                                  審判長法官  曾永宗
                                        法官  邱永貴
                                        法官  郭玫利
右正本證明與原本無異。
不得上訴。
                                      書記官  高惠珠
中    華    民    國     九十一     年       三       月     四        日
附錄本判決論罪科刑法條
中華民國刑法第二百七十六條：
因過失致人於死者，處二年以下有期徒刑、拘役或二千元以下罰金。
從事業務之人，因業務上之過失犯前項之罪者，處五年以下有期徒刑或拘役，得併科
三千元以下罰金。
                                                                        Ｆ
